【裁判字號】    98,易,3548
【裁判日期】    990326
【裁判案由】    妨害家庭
【裁判全文】
臺灣臺北地方法院刑事判決              98年度易字第3548號
公  訴  人  臺灣臺北地方法院檢察署檢察官
被      告  乙○○
選任辯護人  呂錦峰律師
上列被告因妨害家庭案件，經檢察官提起公訴（98年度偵字第23
016號），本院判決如下：
    主  文
乙○○與有配偶之人相姦，處有期徒刑肆月，如易科罰金，以新
台幣壹仟元折算壹日。減為有期徒刑貳月，如易科罰金，以新台
幣壹仟元折算壹日。
    事  實
一、乙○○明知丙○○（涉犯相姦罪嫌部分，經乙○○之配偶吳
    金松提出告訴，經臺灣板橋地方法院〈下稱板橋地院〉以97
    年度簡字第9097號判處有期徒刑4月，減為有期徒刑2月確定
    ，涉犯通姦罪嫌部分，經其配偶甲○○提出告訴，由臺灣臺
    北地方法院檢察署〈下稱臺北地檢署〉檢察官於民國98年12
    月16日以98年度偵字第27253號依刑事訴訟法第252條第1 款
    為不起訴之處分）為有配偶之人，竟仍基於相姦之犯意，自
    90年中旬起至95年底止，在臺北市姿美汽車旅館、臺北縣蘆
    洲市某汽車旅館等地點，與丙○○為性交行為多次。嗣丙○○之配偶甲○○因臺灣高等法院民事庭審理其與乙○○間確
    認買賣關係不存在等事件（97年度上易字第927 號），於98
    年2月9日到庭，經乙○○之訴訟代理人詢問其是否知悉乙○○與丙○○間之婚外情等問題，發覺有異，庭訊結束後返家
    質問丙○○，丙○○始向甲○○坦承上情。
二、案經被害人甲○○訴由臺北地檢署檢察官偵查起訴。
    理  由
一、按刑法第239條之通姦及相姦罪，依同法第245條第1 項之規
    定，須告訴乃論。又告訴乃論之罪，其告訴應自得為告訴之
    人知悉犯人之時起，於6個月內為之，刑事訴訟法第237條第
    1 項定有明文。惟前述所稱「知悉」，指得為告訴之人確知
    犯人之犯罪行為而言，即以得為告訴之人之主觀為標準；且
    其知悉必須達到確信之程度。故尚在懷疑不決，其告訴期間
    並不進行。若事涉曖昧尚待證實，則在告訴人主觀上，尚未
    確信其人為犯罪，即難謂為已知悉，因之，告訴期限自不進
    行（司法院院解字第1023號解釋參照）。如初意疑其有此犯
    行，而未得確實證據，及發現確實證據，始行告訴，則不得
    以告訴人前此之遲疑，未經申告，遂謂告訴為逾越法定期間
    （最高法院28年上字第919 號判例要旨參照）。本件被告乙○○及其選任辯護人主張告訴人甲○○於96年間向本院起訴
    請求確認告訴人與被告間就臺北市○○區○○路42號6樓之5
    房屋及基地（即臺北市○○區○○段四小段337 地號權利範
    圍10,000分之66）之買賣關係不存在及被告應將該房地之所
    有權移轉登記與告訴人，被告於本院97年3 月17日審理時，
    已坦承與告訴人之配偶即丙○○間有婚外情之事實，且告訴
    人於同年5 月26日提出民事準備(三)狀，其內容記載「查被告
    乙○○前次庭期竟稱訴外人丙○○對被告說要告訴被告先生
    被告與其有婚外情」等文字，又被告因上開民事事件經本院
    以96年度訴字第9355號判決敗訴後提起上訴，於同年11月20
    日準備程序期日當庭表示原審書狀中稱丙○○是借名登記沒
    有實際買賣上開房地一事，係丙○○以揭發渠2 人間之婚外
    情要脅被告寫的等語，被告之配偶吳金松復於該民事事件審
    理時具狀向臺灣高等法院陳明被告與丙○○間之婚外情及曖
    昧關係，再吳金松曾對丙○○提出相姦罪告訴，經臺灣板橋
    地方法院檢察署〈下稱板橋地檢署〉檢察官於97年9 月18日
    聲請簡易判決處刑，該聲請簡易判決處刑書對該案被告丙○○之送達處所，即為本件告訴人於告訴狀上所陳報之住所（
    即臺北縣永和市○○○路○段63號2樓），丙○○因該案經板
    橋地院於98年1 月14日以97年度簡字第9097號判處罪刑，告
    訴人既為上開民事事件之當事人，又係上開刑事案件被告丙○○之配偶，足認告訴人早於98年2月9日以前即已知悉本件
    被告及犯罪事實，故告訴人提出本件告訴已逾告訴期間。惟
    查，證人即告訴人於檢察官訊問時證稱被告與伊配偶丙○○
    間之民事訴訟，伊於98年2月9日到庭，被告律師當庭問伊知
    不知道被告與丙○○間之婚外情，伊才知道，伊離開法院才
    提出妨害家庭告訴，臺北市○○區○○路42號6樓之5地址係
    丙○○之辦公室，先前伊沒收到丙○○遭板橋地院判處相姦
    罪之判決，不知道這件事等語，核與證人丙○○於檢察官訊
    問時證稱伊有刻意隱瞞與被告間之婚外情，並有向板橋地檢
    署檢察官請求書類寄送上開松江路之地址不要送伊永和住所
    ，但是被告及其配偶吳金松刻意要抖出來，在98年2月9日臺
    灣高等法院開庭時，由律師詢問告訴人是否知悉伊與被告間
    婚外情之事，上開民事事件判決都是由伊收受，寄到松江路
    地址是伊收受，寄到永和地址伊會請父母將訴訟資料收起來
    交給伊等語相符。本院另調取上開民事事件及刑事案件全卷
    核閱結果，告訴人於該民事事件審理中，除於98年2月9日在
    臺灣高等法院審理時到庭外，餘均由其訴訟代理人張旭業律
    師、楊珮君律師代為撰狀、出庭及收受書狀，且上開民事事
    件本院96年度訴字第9355號判決書雖有敘及被告與丙○○間
    有婚外情一事，然並未明確記載被告與丙○○間有通姦、相
    姦之情形，又丙○○因上開刑事案件經板橋地檢署檢察官聲
    請簡易判決處刑，該聲請簡易判決處刑書並未送達丙○○，
    且板橋地院97年度簡字第9097號刑事簡易判決，並未由告訴
    人收受，此有上開民事事件、刑事案件全卷影本在卷可按。
    堪認告訴人係於98年2月9日始知悉丙○○與被告間之通姦、
    相姦犯行，故告訴人於98年8月9日具狀向臺北地檢署提出告
    訴，復有告訴狀上臺北地檢署法警室98年8月9日值日收文章
    戳可稽，其對於被告提出妨害家庭之告訴，尚未逾告訴期間
    ，合先敘明。
二、上開事實，業據被告於檢察官偵訊及本院審理時坦承無訛，
    核與告訴人之指訴及證人丙○○於檢察官偵訊時之證述互核
    一致，並有被告與丙○○間之手機簡訊照片16紙在卷可佐，
    足見告之自白確與事實相符，本件事證明確，被告犯行洵堪
    認定。
三、核被告所為，係犯刑法第239 條後段之相姦罪。被告基於單
    一之犯意，自90年中旬起至95年底止，多次為相姦犯行，為
    接續犯，僅論以一罪。爰審酌被告未曾受有期徒刑以上刑之
    宣告，有臺灣高等法院被告前案紀錄表1 紙在卷可參，素行
    尚佳，明知丙○○為有配偶之人而仍與之相姦，對於告訴人
    之家庭和諧幸福造成危害，再參酌其犯罪之動機、手段、對
    於告訴人所生損害之程度及尚未與告訴人達成和解等一切情
    狀，量處如主文所示之刑，並諭知易科罰金之折算標準。又
    被告犯罪之時間在96年4 月24日以前，合於中華民國九十六
    年罪犯減刑條例所定之減刑條件，應依同條例第2條第1項第
    3款、第7條及第9條之規定，減其宣告刑2分之1 ，並諭知易
    科罰金之折算標準。
據上論斷，應依刑事訴訟法第299條第1項前段，刑法第239 條後
段、第41條第1項前段，中華民國九十六年罪犯減刑條例第2條第
1項第3款、第7條、第9條，判決如主文。
本案經檢察官盧姿如到庭執行職務
中    華    民    國    99    年    3     月    26    日
                  刑事第十八庭  法  官  彭慶文
上正本證明與原本無異。
如不服本判決應於收受送達後10日內向本院提出上訴書狀，並應
敘述具體理由；其未敘述上訴理由者，應於上訴期間屆滿後20日
內向本院補提理由書（均須按他造當事人之人數附繕本）「切勿
逕送上級法院」。告訴人或被害人如對於本判決不服者，應具備
理由請求檢察官上訴，其上訴期間之計算係以檢察官收受判決正
本之日期為準。
                                書記官  陳怡君
中    華    民    國    99    年    3     月    29    日
參考法條：
中華民國刑法第239條
（通姦罪）
有配偶而與人通姦者，處 1 年以下有期徒刑。其相姦者亦同。

司法院資訊處製作；財團法人民間司法改革基金會備份。
